【裁判字號】    95,訴,88
【裁判日期】    950518
【裁判案由】    侵權行為損害賠償
【裁判全文】
臺灣宜蘭地方法院民事判決                95年度訴字第88號
原      告  丁○○
被      告  丙○○
            乙○○
            甲○○
當事人間侵權行為損害賠償事件，本院業於民國95年5月4日言詞
辯論終結，判決如下：
    主      文
原告之訴駁回。
訴訟費用由原告負擔。
    事實及理由
一、原告起訴主張：
  (一)被告三人於民國90年5 月31日在其工作單位林務局南澳工作
    站之政風室，對於政風室人員訪談之問題，談及原告有點怪
    癖，與人接觸不能融洽，言論上與同仁不投機，且有故意追
    求女性，舉止喜歡評論女性等言論，已造成原告之名譽、隱
    私、信用等人格法益受到損害，且被告迄今均未能證明所述
    之內容為真實，原告自得依據民法第18條、第184條、第197
    條第1項、第195條第1項、第215條規定，請求被告等人就原
    告之名譽、隱私、信用等人格法益所受損害負損害賠償之責
    ，暨就原告名譽被侵害部分另以登報道歉之方式作為回復原
    告名譽之適當處分。惟倘經審認以登報方式回復原告名譽之
    處分不適當，則原告即備位請求被告應各支付原告回復名譽
    所需之費用新台幣（下同）100,000元。
  (二)為此爰依侵權行為之法律關係，聲明請求：
  1.先位訴之聲明：被告丙○○、乙○○應各給付原告 100,000
    元、被告甲○○應給付原告50,000元。被告三人並應共同於
    聯合報地方版版面登載長30公分、寬15公分，內容為：「被
    告對原告之指述及人格權益之侵害，造成原告之傷害，願意
    以金額賠償，請求原告諒解，往後不能再有此情形發生」之
    道歉啟事，時間為一星期。
  2.備位訴之聲明：被告丙○○、乙○○應各給付原告 200,000
    元，被告甲○○應給付原告150,000元。
二、被告之答辯意旨：
    被告等人接受政風室約談，僅係製作訪談筆錄，內容並未公
    開，也沒有妨害到原告之名譽，且所言均係陳述事實，且所
    有的問題都是政風室事先擬好的，並非被告任意陳述，故並
    不構成侵害原告名譽之事。且原告另提起刑事告訴部分，已
    經為不起訴處分確定。況事發迄今已逾二年，原告之請求權
    應已罹於時效等語。並聲明請求：駁回原告之訴。
三、本件不爭執之事實：
    經查，因原告與訴外人李瑞琦、簡明興間發生傷害事件，被
    告三人乃於90年5 月31日在所任職林務局南澳工作站，接受
    政風室調查約談，並製作談話筆錄等情，有原告提出之訪談
    筆錄三份為證（參本院93年度羅簡字第186號卷第30 -37頁）
    ，復為兩造所不爭執，自堪信為真實。
四、本件之爭點及法院之判斷：
    然原告主張被告等三人於上揭訪談時，向訪談人員談論原告
    行為舉止怪異、與其他同事相處不融洽，主動追求女性等情
    ，已經侵害原告之名譽、隱私、信用，原告得請求被告負精
    神上損害賠償及回復名譽乙節，則為被告所否認，是經本院
    協助兩造整理後，確認本件應審酌之爭點為：(一)被告之行為
    是否構成侵害原告名譽、隱私、信用等精神上之損害？(二)如
    有，則原告請求損害賠償或回復名譽的內容是否適當？（詳
    本院卷第15頁）茲就上述爭點判斷如下：
  (一)爭點一、被告之行為是否構成侵害原告名譽、隱私、信用等
    精神上之損害：
  1.按當事人主張有利於己之事實，就其事實有舉證之責任。民
    事訴訟法第277 條前段定有明文。次按因故意或過失不法侵
    害他人之權利者，負損害賠償責任；不法侵害他人之名譽，
    被害人雖非財產上之損害，亦得請求賠償相當之金額，民法
    第184條第1項前段、第195條第1項分別定有明文。惟以侵權
    行為為原因，請求賠償損害者，應就其權利被侵害之事實負
    立證之責（最高法院19年上字第38號判例意旨參照）。本件
    原告係主張被告故意指摘足以毀損其名譽之事，造成其名譽
    受損，受有精神上痛苦，乃依前揭法條規定訴請被告賠償其
    非財產上之損害，然被告均否認有損害原告名譽之情，原告
    自應就被告被告三人於政風室進行訪談時，有毀損其名譽一
    事，盡舉證之責。
  2.然經核諸該訪談筆錄之內容，被告丙○○與訪談人員之答問
    內容為：「（問：有否知悉戴員（即原告）精神異狀徵兆，
    或有與同仁或民眾結怨、爭執情事？）精神上不知異常，惟
    原告性情有點怪僻，跟人接觸好像不融洽，言論上時與同仁
    、民眾談吐不投機，同仁皆不太願意與其交談，產生孤僻性
    格。有否與民眾結怨不知道」、「（問：可有聽聞或目睹戴
    員有追求某女性情事？）聽聞同鄉人告知，有故意積極追求
    任一女性舉止，如戴員喜歡評論女性等等，時聞同鄉人告知
    很多女性皆知其名，惟皆很討厭其人等，其喜愛接近女性追
    纏使人不舒服等語。」、「（問：有否聽聞戴員與女性發生
    情感爭執或騷擾情狀？）沒目睹，有風聞戴員長期找某一位
    女性接近，惟該女性很不高興，至於有無騷擾不清楚。」被
    告乙○○部分則為：「（問：原告平時是否有精神上不同之
    徵候顯現，另有否與民眾或同事結怨情事？）個人認為原告
    精神、性格有些怪異，時與其討論公務時，原告談話牛頭不
    對馬嘴，…平時戴員言語上有些過度焦慮，很在意他人想法
    」、「（問：可有聽聞戴員有企圖追求某女性情事？）聽站
    內同事言，有衛生所女護士被緊追得非常生氣，原準備找鄉
    公所鄉長出面處理」、「（問：可有聽聞原告有追求女性情
    事？有否聽聞原告與女性產生爭執或騷擾情事？）就目前服
    務期間本人未聽聞目睹，之前之事係聽站內同事聊起來的。
    」被告甲○○之陳述則為：「（問：原告平時精神上有無異
    狀顯現，有否與民眾結怨或與同事發生爭執？）性格上比較
    鑽牛角尖，就是擇善固執，相處時感覺精神上應無異狀。平
    時偶有與同事爭執，如非其事情喜歡參與或不瞭解情事而插
    嘴等等，所以與同事屬格格不入之感。」、「（問：可有聽
    聞原告有追求女性情事？）聽聞主動類似言語上提起「你有
    否男朋友」云云，喜歡與南澳鄉之老師，護士或百姓等追求
    ，惟女性皆怕他，不喜歡與其交談」、「（問：有否聽聞戴
    員與女性發生感情問題或類似騷擾情事？）沒有」、「（問
    ：對原告操守及評價觀感如何？）皆不錯，品操皆無問題，
    待人處事皆正當無任一不良觀感存在。」等語（見本院羅東
    簡易庭前述卷第30至37頁）。則就訪談筆錄之內容觀之，被
    告三人均係在政風室內部約談時，在訪談人員之提問之下為
    陳述，回答之內容亦或係以聽聞他人所述，而轉述其內容而
    為陳述，或係表達個人之觀感所為陳述。且名譽為個人在社
    會上享有一般人對其品德、聲望或信譽等所加之評價，屬於
    個人在社會上所受之價值判斷，因此名譽有無受損害，應以
    社會上對其評價是否貶損為斷（ 最高法院90年台上字第646
    號判例及90年度台上字第1814號裁判意指可資參照）；至於
    「信用」應為對其對其經濟上評價之侵害，是名譽權廣義言
    之，應包括信用權在內（參最高法院90年度台上字第2109號
    裁判），而「隱私」則指個人欲保密不欲人知或不欲他人揭
    露之個人生活或家庭生活。然參諸原告當時既屬未婚單身，
    追求女性或評論女性乃屬正常，故被告等人對此部分所述之
    內容，客觀上應不會使原告在社會上所受之評價因而貶損；
    另被告於訪談單位詢問下，表達個人對原告觀感之前揭陳述
    ，則與名譽、信用、隱私無涉，應認不構成原告人格權益之
    損害。從而原告主張被告三人於談話筆錄中所陳述之言詞，
    已侵害原告名譽、隱私、信用等人格權，於法尚有未合。
  3.另依證人張森榮即當日製作筆錄之政風室人員到庭證稱：「
    當時是因為原告和其他員工發生爭執，被告三人在場目睹，
    所以請他們三人製作筆錄，所陳述為訪談筆錄所載，訪談筆
    錄沒有公開，也沒有針對這件事情作懲處。」等語明確（參
    本院93年度羅簡字第186 號卷第56頁）。可知本件製作之談
    話筆錄，僅係因其他事故而製作內部之調查紀錄，並未對外
    公開。從而，原告主張被告故意毀損其名譽、隱私、信用，
    造成其人格權被侵害之事實，並未能舉證以實其說，故原告
    主張之事實，自難遽予採納。
  (二)本件前述爭點既經認定被告之行為，並未構成侵害原告人格
    法益之侵權行為，則就第二項爭點關於原告得請求之損害賠
    償或回復名譽內容是否適當等部分，本件即無再予審酌之必
    要，併此敘明。
五、綜上所述，原告既不能證明被告三人有侵害其人格權之行為
    ，即不該當民法第184條第1項前段之構成要件。準此，被告
    依民法第18條、第184條第1項前段、第195條第1項、及第21
    5 條等規定，於先位聲明請求被告丙○○、乙○○應各給付
    原告100,000元、被告甲○○應給付原告 50,000元；被告三
    人並應共同於聯合報地方版版面登載長30公分、寬15公分，
    內容為：「被告對原告之指述及人格權益之侵害，造成原告
    之傷害，願意以金額賠償，請求原告諒解，往後不能再有此
    情形發生」之道歉啟事，時間為一星期。及於備位聲明請求
    被告丙○○、乙○○應各給付原告 200,000元，被告甲○○
    應給付原告150,000元，均非正當，應予駁回。
六、本件事證已明，兩造其餘主張及舉證，核與判決結果無影響
    ，爰不再一一論列，附此敘明。
七、裁判費負擔之依據：依民事訴訟法第78條。
中    華    民    國    95    年    5     月    18    日
                  臺灣宜蘭地方法院民事庭
                      法  官  邱景芬
正本與原本無異。
如不服本判決應於判決送達後20日內提出上訴狀（須附繕本）。
中    華    民    國    95    年    5     月    19    日
                      書記官  莊怡麗


司法院資訊處製作；財團法人民間司法改革基金會備份。
